【裁判字號】    90,判,2426
【裁判日期】    901214
【裁判案由】    營利事業所得稅
【裁判全文】
最  高  行  政  法  院  判  決                    九十年度判字第二四二六號
    原      告  全偉航空貨運承攬股份有限公司
    代  表  人  甲○○
    被      告  財政部臺北市國稅局
    代  表  人  張盛和
右當事人間因營利事業所得稅事件，原告不服行政院中華民國八十九年三月十三日台
八十九訴字第○七四一二號再訴願決定，提起行政訴訟。本院判決如左：
    主  文
原告之訴駁回。
訴訟費用由原告負擔。
    事  實
緣原告八十五年度營利事業所得稅結算申報，列報全年所得額新臺幣（下同）六一四
、六三八元。被告初查，以原告未能提示帳簿文據供核，並自請依同業利潤標準核定
所得額，乃依其實際營業內容為快遞服務業，以行業代號六一五八－一一之同業利潤
標準淨利率百分之二十七核定營業淨利為二、七五六、六一九元，加計非營業收入三
四、二六四元，核定全年所得額為二、七九○、八八三元。原告不服，申經復查結果
，未獲變更，提起訴願、再訴願，均遭駁回，遂提起行政訴訟。茲摘敘兩造訴辯意旨
於次：
原告起訴意旨略謂：一、查原告客戶中國國際商業銀行資訊處系統規劃科、中央信託
局資訊處操作科、交通銀行總管理處秘書處事務科、慶豐商業銀行資訊室、亞洲信託
投資股份有限公司管理部、中興商業銀行股份有限公司秘書室總務科等單位，雖曾分
別出具說明書，表示於八十五年期間，委託原告以路上交通工具運送文件、報表等「
快遞服務」。然原告受委託運送文件、報表，乃運送時間及送達地點均固定之一般運
送服務，非隨叫隨送，特別強調快速之「快遞服務」。是渠等說明書載稱原告之服務
係「快遞服務」，顯然有誤。嗣於原告提起訴願時，前揭銀行另分別出具說明書更正
表示：「本件於八十五年期間，委託全偉航空貨運承攬股份有限公司以路上交通工具
，運送本行間往來之文件、報表等定期、定時、固定期間性之運送服務，並非隨叫隨
到，臨時機動性之限時快遞服務」在案。二、被告依前揭各銀行第一次出具之說明書
，以行業代號六一五八－一一快遞服務業之同業利潤標準，核定原告八十五年度營業
淨利，固非無據。然於訴願程序進行中，前揭各銀行既另具說明書更正，則原處分所
憑認定之理由，顯已失其依據，理應將原處分撤銷，命其重新調查。詎一再訴願決定
機關對於前揭各銀行嗣後所出具之說明書，全未斟酌，逕認原告之服務性質，「仍難
脫離快遞服務業範疇之事實」，又未敘明其認定之理由，自有調查未盡及理由不備之
違法。三、查八十五年度營利事業各業所得額暨同業利潤標準，係將行業代號六一五
四－一三運送店，及行業代號六一五八－一一快遞服務業，分別列載，足見「運送店
」與「快遞服務業」之內容、性質，迥然不同。復查行業代號六一五八－一一快遞服
務業，依據中華民國稅務行業標準分類，其內容為凡從事貨物、包裹、文件等航空、
陸運「快遞」業務之行業均屬之。足見快遞服務業與運送店就貨物、文件等之運輸與
遞送，雖無不同，然快遞服務業所強調之特性顯在「快速」，而運送店則是一般「輸
送」，並非特別強調快速。原告八十五年度之營業行為，既受前揭銀行委託，每日以
路上交通工具，在固定時間，將各銀行間往來之文件、報表，例行性的送達固定地點
，並未特別強調「快速」，顯與前揭「快遞服務業」強調「快速」之特性有間。被告
以「快遞服務業」同業利潤標準，核定原告八十五年度營利事業所得額，顯欠允當。
綜上，稽徵機關對於未能提示證明所得額之帳簿、文據者，固得逕依查得之資料或同
業利潤標準，核定其所得額。然稽徵機關於核定所得額時，仍應盡其職權調查之能事
，查明事實真象，並就其所查得資料及適用同業利潤標準是否正確無誤，審慎認定。
被告對於原告八十五年度營業行為之內容與性質，未調查清楚，徒以前揭各銀行第一
次出具說明書中有「快遞服務」記載」，逕以行業代號六一五八－一一快遞服務業同
業利潤標準核定所得額，顯欠允當，請判決撤銷一再訴願決定及原處分等語。
被告答辯意旨略謂：一、原告八十五年度營利事業所得稅結算申報，申報行業代號六
一五四－三（運送店），經被告依其實際營業內容為快遞服務業，改為行業代號為六
一五八－一一，並依原告八十七年三月十二日出具「因無法提示帳冊，願依照同業利
潤標準核定所得額」之說明書及行業代號六一五八－一一之同業利潤標準淨利率百分
之二十七核定營業淨利，加計利息收入後，核定全年所得額為二、七九○、八八三元
，並無不合。二、行業代號六一五八－一一快遞服務業，依中華民國稅務行業標準分
行其內容為凡從事貨物、包裹、文件等航空、陸運快遞業務之行業均屬之，原告本年
度其服務對象為國內各銀行委託其運送文件、報表等快遞服務，有相關銀行之說明書
附原處分卷可稽，原核定依行業代號六一五八－一一快遞服務業之淨利率百分之二十
七，核定其所得額尚無不合。三、查中國國際商業銀行資訊處系統規劃科、中央信託
局資訊處操作科、交通銀行總管理處秘書處事務科、慶豐商業銀行資訊室、亞洲信託
投資股份有限公司管理部、中興商業銀行股份有限公司秘書室總務科等，曾分別出具
說明書表示「於八十五年期間委託全偉航空貨運承攬股份有限公司以陸上交通工具運
送文件報表等快遞服務」等情，則被告原核定依快遞服務業之同業利潤標準淨利率百
分之二十七，核定原告八十五年度營業淨利，並非無據。雖嗣後上開銀行分別另出具
說明書表示「本件於八十五年期間委託全偉航空貨運承攬股份有限公司以陸上交通工
具運送本行間往來之文件、報表等定期定時、固定期間性之運送服務，並非隨叫隨到
臨時機動性之限時快遞服務」等情，惟原告之服務性質仍難脫離快遞服務業範疇之事
實，自應適用行業代號六一五八－一一（快遞服務業）之同業利潤標準淨利率百分之
二十七核定所得額，原告復執前詞，並無足採。綜上，原處分及所為復查、訴願、再
訴願決定並無違誤，請判決駁回原告之訴等語。
    理  由
按「稽徵機關進行調查或復查時，納稅義務人應提示有關各種證明所得額之帳簿、文
據；其未提示者，稽徵機關得依查得之資料或同業利潤標準，核定其所得額。」及「
本法第八十三條所稱之帳簿文據，其關係所得額之一部或關係課稅年度中某一期間之
所得額，而納稅義務人未能提示者，稽徵機關得就該部分依查得之資料或同業利潤標
準核定其所得額。」分別為所得稅法第八十三條第一項及同法施行細則第八十一條所
明定。所謂未提示，兼指帳簿文據全部未提示，或雖提示而有不完全、不健全或不相
符者均有其適用，本院著有六十一年度判字第一九八號判例可資參照。本件原告不服
被告初查核定，以其名稱雖為航空貨運承攬，惟其營業行為均係陸運，請准以陸運之
同業利潤標準核定云云，並檢附國內各銀行出具之證明書及發票等影本。申經復查結
果，以行業代號六一五八－一一快遞服務業，依中華民國稅務行業標準分類其內容為
凡從事貨物、包裹、文件等航空、陸運快遞業務之行業均屬之，原告本年度服務對象
為國內各銀行委託其運送文件、報表等快遞服務，有相關銀行之說明書附原處分卷可
稽，原查依行業代號六一五八－一一快遞服務業之淨利率百分之二十七，核定其所得
額，尚無不合，乃未准變更。原告以其實際經營運送各銀行分行間文件往返傳送業務
，為長期固定性汽車陸上運送業，與一般臨時隨叫隨到取件之快遞服務業有別，又其
復查時所附銀行說明書有誤，業經各該銀行提出更為詳盡之說明，足證其應適用行業
代號六一五四－三之運送店云云。訴經一再訴願決定，以中國國際商業銀行資訊處系
統規劃科、中央信託投資股份有限公司管理部及中興商業銀行股份有限公司秘書室總
務科等曾分別出具說明書表示於八十五年間委託原告以陸上交通工具運送文件報表等
快遞服務，被告依快遞服務業之同業利潤標準淨利率百分之二十七核定原告八十五年
度營業淨利，並非無據。雖訴願時上開銀行分別出具說明書表示於八十五年間委託原
告以陸上交通工具運送該行間往來之文件報表等定期定時、固定期間性之運送服務，
並非隨叫隨到臨時機動性之限時快遞服務，惟原告之服務性質仍難脫快遞服務業範疇
之事實，自應適用行業代號六一五八－一一快遞服務業之同業利潤標準核定所得額，
且原告未能就其主張為運送服務業，提出具體證明文件供核，依本院三十六年判字第
十六號判例意旨，自難認其主張之事實為實，所訴核不足採，遂駁回其一再訴願。原
告仍表不服，循序提起行政訴訟，主張如事實欄所載；經查原告於復查時自行提出中
國國際商業銀行資訊處系統規劃科、中央信託投資股份有限公司管理部及中興商業銀
行股份有限公司秘書室總務科等曾分別出具說明書，表示於八十五年間委託原告以陸
上交通工具運送文件報表等快遞服務，是被告依快遞服務業之同業利潤標準淨利率百
分之二十七核定原告八十五年度營業淨利，並非無據。雖事後上開銀行分別出具說明
書表示於八十五年間委託原告以陸上交通工具運送該行間往來之文件報表等定期定時
、固定期間性之運送服務，並非隨叫隨到臨時機動性之限時快遞服務，惟查上開證明
係應原告要求而變更內容，且前證明內容明載係快遞業務，並無疑義，自不可能因誤
認而生錯誤，足認後證明係事後應原告要求為原告有利之文件，尚無證據證明與事實
相符，自難遽採為證據。況定時定點之文件運送，如要求於短時間運送到達，亦不因
其為定時定點遞送而影響其屬快遞之性質，從而原告所訴核無可採，是以被告之核定
，尚無不妥，一再訴願決定遞予維持亦無不合。原告起訴聲明撤銷，非有理由，應予
駁回。
據上論結，本件原告之訴為無理由，爰依行政訴訟法施行法第二條、行政訴訟法第九
十八條第三項前段，判決如主文。
中    華    民    國      九十      年      十二      月      十四      日
                    最 高 行 政 法 院  第 一 庭
                                審 判 長 法  官      黃  綠  星
                                         法  官      高  啟  燦
                                         法  官      蔡  進  田
                                         法  官      黃  璽  君
                                         法  官      廖  宏  明
右  正  本  證  明  與  原  本  無  異
                                         法院書記官  彭  秀  玲
中    華    民    國      九十      年      十二      月      十四      日


司法院資訊處製作；財團法人民間司法改革基金會備份。
